【裁判字號】    92,重訴,86
【裁判日期】    920509
【裁判案由】    清償債務
【裁判全文】
臺灣桃園地方法院民事判決  九十二年重訴字第八六號
    原      告  新竹國際商業銀行股份有限公司
    法定代理人  乙○○
    訴訟代理人  洪文琪
    被      告  甲○○
右當事人間請求清償債務事件，本院判決如左：
    主      文
被告應給付原告新台幣陸佰萬元，及自民國九十一年十一月十一日起至清償日止，按
年息百分之四點五計算之利息，並自民國九十一年十二月十一日起至清償日止，逾期
六個月以內者，按上開利率百分之十，逾期六個月以上者，按上開利率百分之二十計
算之違約金。
訴訟費用由被告負擔。
    事    實
甲、原告方面：
  一、聲明：如主文所示。
  二、陳述：被告甲○○於民國（下同）八十八年一月二十八日，向原告借款新台幣
      （下同）六百萬元，約定借款期間自八十八年一月二十八日至九十一年一月二
      十八日止，利息按原告基本放款利率減五碼（每碼百分之○點二五），借款人
      應於按月繳付利息，本金於到期時一次清償，如有一期未繳，原告得減少授信
      額度或縮短借款期限或全部債務視為到期。本金或利息逾期清償在六個月以內
      者，按上開利率百分之十，超過六個月者，按上開利率百分之二十計付違約金
      。詎被告僅繳息至九十一年十二月十日止（依前述計算方式，利率應為年息百
      分之四點五），其後即拒不繳納，原告屢向被告催討，均置之不理，本利迄未
      清償，為此提起本件訴訟。
  三、證據：提出借據、放款客戶往來明細表、歷史資料查詢表、基本放款利率函各
      一件（以上均為影本）為證。
乙、被告方面：
一、聲明：原告之訴駁回。
    陳述：伊對原告主張之事實俱無爭執，惟系爭借款契約所約定之違約金過高，請
    求酌減違約金。
    理      由
一、本件原告主張之事實，業據其提出與其所述相符之借據、放款客戶往來明細表、
    歷史資料查詢表、基本放款利率函各一件為證，並經被告自認屬實，自堪信原告
    之主張為真實。
二、至被告抗辯系爭借款契約所定之違約金過高，請求法院予以酌減云云。按約定之
    違約金過高者，法院固得依民法第一百五十二條以職權酌減至相當之數額，惟是
    否相當仍須依一般客觀事實、社會經濟狀況及當事人所受損害情形，以為酌定標
    準，最高法院八十六年度台上字第一○八四號、八十八年度台上字第三三七號判
    決意旨可資參照。查本件主債務人就所欠款項如逾期清償者，除應自遲延時起按
    系爭借款利率給付遲延利息外，逾期清償在六個月以內者，另按上開利率百分之
    十，超過六個月以上者，另按上開利率百分之二十計付違約金，為系爭借據第六
    條所明訂，此項違約金之約定，多為一般銀行業界放款時所約定採用，依目前社
    會經濟狀況及客觀事實，尚無金額過高之情形，況就超過六個月部分，按約定利
    率百分之二十計付違約金，以年息百分之四點五計算，折算週年利率，逾六個月
    部分之違約金為週年利率百分之零點九，與前揭約定利率（百分之四點五）合計
    後，亦未逾法定最高利率，是被告泛稱違約金金額過高，應予酌減云云，自不足
    採。
三、從而，原告依消費借貸之法律關係，請求被告給付原告六百萬元，及自九十一年
    十一月十一日起至清償日止，按年息百分之四點五計算之利息，並自民國九十一
    年十二月十一日起至清償日止，逾期六個月以內者，按上開利率百分之十，逾期
    六個月以上者，按上開利率百分之二十計算之違約金，為有理由，應予准許。
四、據上論結，原告之訴為有理由，依民事訴訟法第七十八條，判決如主文。
中      華      民      國    九十二    年      五      月      九      日
                                    臺灣桃園地方法院民事第二庭
~B法      官  劉佩宜
右為正本係照原本作成
如對本判決不服須於判決送達後二十日內向本院提出上訴狀
中      華      民      國    九十二    年      五      月    二十二    日
~B法院書記官  吳仁心


司法院資訊處製作；財團法人民間司法改革基金會備份。
